臺灣臺中地方法院刑事判決　　　　　　　　　　　　　九十年度訴字第二一五四號
　　公　訴　人　臺灣臺中地方法院檢察署檢察官
　　被　　　告　壬○○
　　　　　　　　辛○○
　　共　　　同
　　選任辯護人　林萬生
　　　　　　　　翁開嶸
右列被告因違反農會法案件，經檢察官提起公訴（九十年度偵字第一三一五一號），
本院判決如左：
    主  文
壬○○、辛○○共同以脅迫方法妨害總幹事之聘任，各處有期徒刑壹年陸月。
    事  實
一、壬○○係臺灣省農會（下稱省農會）第十三屆理事會聘任之總幹事，而辛○○為
    壬○○之子，壬○○與己○○均登記參選省農會第十四屆之總幹事，壬○○因遭
    古源俊、蕭登獅以非法方法妨害總幹事之聘任事宜（古源俊、蕭登獅部分，業經
    本院另案審理中），以致於民國九十年四月二十五日，省農會理事會進行投票遴
    選結果，壬○○以一票之差落敗，而由己○○以十一票獲得聘任，而己○○因遭
    蕭登獅、古源俊等人之要脅給付當選總幹事之代價新台幣（下同）四千萬元，並
    在非自願之情況下，於九十年六月二十日預先簽立「不到任聲明書」，而己○○
    於獲得遴選後，因遲未獲得省農會之聘書，無法完成總幹事之就任，順利執行總
    幹事職務，理事長古源俊乃於九十年六月二十八日依據農會人事管理辦法第三十
    條之規定，先行指定副總幹事庚○○代理總幹事之職務，並於九十年六月二十九
    日指示文書課員王貞杰擬具函文，將庚○○代理總幹事職務一事呈報行政院農業
    委員會，並指示代理人事文書課長甲○○簽辦發給己○○之聘書函稿，以使己○○完成聘任手續。壬○○、辛○○於九十年七月二日獲知庚○○將代理總幹事職
    務及欲簽發己○○聘任公文之事，為阻止己○○獲得聘任，竟基於以言語恐嚇施
    壓以妨害己○○就任之概括犯意聯絡，先於九十年七月二日十六時許，在台中縣
    大里市○○路○段五二二號省農會內，將庚○○、甲○○召喚至省農會會務部辦
    公室，因庚○○、甲○○未能即刻前往，壬○○認為庚○○、甲○○故意刁難，
    乃出言斥責庚○○「吃裡扒外」、「忘恩負義」，辛○○並當場拿起茶杯砸向茶
    几，茶杯於瞬間爆裂並發出巨響，圖以脅迫庚○○不得代理副總幹事職務，辛○○並對庚○○出言恫嚇：「若壬○○無法繼續擔任總幹事，將與庚○○『沒完沒
    了』，‧‧‧你看著辦，我不會讓你好過。」等語，致使庚○○心生畏懼，隨即
    於九十年七月二日晚間製作「不予代理總幹事聲明書」一份，並於九十年七月三
    日，將該「不代理總幹事聲明書」交待甲○○轉交予壬○○。九十年七月五日理
    事長古源俊因事未在省農會批示公文，壬○○為使庚○○之「不予代理總幹事聲
    明書」及己○○之「不到任聲明書」能儘早送交行政院農業委員會，以促成其續
    任總幹事之意圖，即於甲○○所製作欲向行政院農業委員會呈報之函稿中，批示
    「先發補呈」，欲使該公文函稿早日送達，以確保其續任總幹事之職，惟代理人
    事文書課長甲○○認為該函文係以省農會理事長名義發文，且質疑壬○○具有決
    行公文之資格，乃堅持應待理事長古源俊批示後，始得發文，甲○○之舉動激怒
    壬○○、辛○○二人，認為甲○○蓄意作對，壬○○、辛○○遂基於承前之恐嚇
    犯意，於九十年七月五日九時許，將甲○○召喚至前開省農會會務部辦公室內，
    由壬○○向甲○○恐嚇稱：「如果獲得續任總幹事，將使甲○○離職」等語，藉
    以脅迫甲○○配合儘速發文，省農會代理會務部主任丁○○見場面僵持，即出面
    協調，提議刪除函文末尾以理事長名義發文之條戳，改以省農會之名義發文，甲○○則認為該函稿業經壬○○批示完畢，如需更改，應重行呈送壬○○核示，便
    以浮貼方式簽具意見書呈送核辦，壬○○見狀，認為甲○○有意刁難，遂於會務
    部辦公室內，再度恐嚇甲○○：「如未獲續任，縱使不找人毆打甲○○，亦會使
    其坐牢」等語，致使甲○○心生畏懼，欲返回座位，平復情緒，未料，辛○○又
    尾隨而至，並以手搭甲○○肩膀，再度出言恫稱：「你結婚了沒？你不自己著想
    ，也要為家人安全著想」等語，致使甲○○心生畏懼，於不得之情況下，順從壬○○之指示，立即將庚○○之「不予代理總幹事聲明書」及己○○之「不到任聲
    明書」以省農會台農務人字第一四二八號函發文，呈報行政院農業委員會。嗣因
    臺灣臺中地方法院檢察署接獲匿名檢舉信，經指揮法務部調查局台中縣調查站追
    查，始獲悉上情。
二、案經法務部調查局台中縣調查站移送臺灣臺中地方法院檢察署檢察官偵查起訴。
    理  由
一、訊據被告壬○○、辛○○二人均矢口否認有何違反農會法、恐嚇之犯行，被告壬○○辯稱：九十年七月二日伊仍代理總幹事續行職務，伊請庚○○到省農會會務
    部辦公室，詢問關於己○○不到任聲明書之公文處理情形，庚○○告知早上八點
    業已發文，因庚○○所言與事實不符，伊認為庚○○騙人，被告辛○○聽到後，
    就激動的將茶杯重重放在茶几上，杯子因而破掉，並非故意砸杯子，當時被告辛○○有對庚○○表示歉意，伊於該時並不知道庚○○欲代理副總幹事之事，九十
    年七月五日伊請甲○○前來，係未了解公文作業程序，甲○○顯出為難表情，伊
    乃告知公事公辦，又沒叫他做違法之事，請他依法行事，不要受人控制，後來丁○○出面協調，伊並未插手，甲○○當時並未講話，伊與被告辛○○均未出言恐
    嚇甲○○云云；被告辛○○則辯稱：九十年七月二日渠係因聽到父親即被告壬○○與庚○○之對話，情緒激動，以致放杯子力量比較大，杯子因而破掉，當天渠
    有跟在場之人說「對不起」，但渠並未對庚○○出言恐嚇，九十年七月五日被告
    壬○○找甲○○到會務部談公文發文之事，渠亦在場，但不懂談論內容，當時渠
    見甲○○為難之狀，乃告訴他大家都是年輕人，可以聽聽他的聲音，甲○○表示
    壓力很大，一直發抖，渠即給予電話，表示若困難可以幫忙，渠並未出言恐嚇甲○○云云。經查：
    （一）己○○係經省農會於九十年四月二十五日第十四屆理事會第一次會議，依
          農會法第二十五條之規定，以十一票表決通過聘任己○○為第十四屆總幹
          事，並經行政院農業委員會以九十年六月二十六日（九０）農輔字第九０
          ０一三三五五０號函備查，省農會復以九十年七月二十七日台農務人字第
          一六一五號函檢附聘書，通知己○○報到就職，己○○亦於九十年八月二
          日報到就任，此有行政院農業委員會九十年六月二十六日（九０）農輔字
          第九００一三三四八九號函、臺灣省農會九十年七月二十七日台農務人字
          第一六一五號函（參照九十年度他字第一五八九號偵查卷第七０頁）在卷
          可稽；而己○○事前簽署「不到任聲明書」並非出於自由意願之情，此有
          臺灣臺中地方法院檢察署九十年度選偵字第三號、九十年度選偵字第六號
          、九十年度偵字第七四一七號檢察官起訴書在卷為憑，而己○○現已就任
          第十四屆總幹事之職，並執行總幹事職務之情，被告壬○○、辛○○對此
          亦不爭執，則被告壬○○、辛○○辯稱己○○非合法之總幹事云云，即屬
          無據，合先敘明。
    （二）證人庚○○於偵查中證稱：「（七月二日）當天下午四時十分許我回辦公
          室處理公務，四時四十分許壬○○請人通知我去一趟，四時五十分許他兒
          子又來叫我去，去時他很不高興，一直罵我，批評我的不是，他兒子當場
          就摔杯子，並揚言與我沒完沒了，不會讓我好過日子。（壬○○生氣）是
          因為他看見我代理總幹事，及發聘書給己○○，因為他不願意我們發聘書
          給己○○，他想阻止這件事。以前未曾見過這種事情，他兒子當著大家的
          面前摔杯子，又出言對我威脅，我當時感到害怕。因為我太太與吳邦男太
          太是同學，所以吳邦男與我熟識，他表示是張永芳要他傳話，叫我不要過
          問總幹事的聘任，也不得代理，說人家都是幾千萬元在輸贏，萬一沒當上
          ，你如何賠償，當天晚上我就寫了一張不予代理聲明書，因為我為了我身
          家性命安全。」等語（參照九十年度他字第一五八九號偵查卷第九九頁反
        面、第一００頁正面），證人甲○○於偵查中證稱：「（問：當天壬○○
          、辛○○有何言語或動作使你產生害怕？）摔杯子的動作，因為當天主要
          是在討論總幹事代理事情，比較沒有針對我。」等語（參照九十年度他字
          第一五八九號偵查卷第一０四頁反面），證人丁○○於調查及偵查中證稱
          ：「我在九十年七月二日上班後當天下午四時許，壬○○及渠子辛○○為
          理事長古源俊要求副總幹事庚○○代理總幹事乙事，找庚○○及甲○○到
          會務部來，當場質問庚○○及甲○○表示渠待庚○○及甲○○二人不薄，
          並斥責渠二人吃裡扒外、忘恩負義，一口咬定庚○○陰謀運作代理總幹事
          ，我看到壬○○父子越講越激動，為避免滋生事端，我便去如廁，待我回
          來時發覺庚○○已心情凝重，我向同事瞭解才知道剛才我不在時辛○○曾
          經以茶杯砸向茶几，使庚○○、甲○○及在場的許多人受到驚嚇，事後我
          與同事談論時才知道，壬○○及他的兒子辛○○是為了理事長古源俊簽辦
          庚○○為代理總幹事一事，質疑他二人並摔茶杯。」（參照九十年度他字
          第一五八九號偵查卷第四三、四四頁）、「壬○○他們父子有愈說愈氣憤
          ，愈大聲的情形，因我是第三者，就藉機上廁所離去。」（參照九十年度
          他字第一五八九號偵查卷第五０頁正面）等語，證人丙○○於調查中證稱
          ：「七月二日下午四時許，我在會務部上班時見到壬○○與他的兒子，邀
          集庚○○、甲○○、丁○○、乙○○等人，在會務部會客之處所談話，席
          間聽到壬○○及他的兒子大聲斥責庚○○、甲○○，壬○○的兒子並以茶
          杯擲向茶几，令會務部上班的員工均感驚訝，事後與同事談論時才知道，
          壬○○及他的兒子是為了理事長古源俊指示簽辦庚○○為代理總幹事、發
          函給己○○聘書等事，質疑經辦之庚○○、甲○○二人吃裡扒外，對謝國
          雇不利，因而斥責庚○○、甲○○，並向該二人摔茶杯，發生該事時會務
          部同仁紛紛走避，深怕受到波及。」等語（參照九十年度他字第一五八九
          號偵查卷第二五頁），證人癸○○於調查中證稱：「緣於九十年七月二日
          下午壬○○也由該年輕人陪同到會務部放置沙發及茶几處所休息聊天，當
          時在場尚有主任丁○○等人陪同泡茶，依我印象所及，當時不知究為何事
          ，壬○○到達後有找副總幹事庚○○、人事文書課長甲○○到場，隨後我
          聽到壬○○與庚○○、甲○○等人交談，一會兒我聽到一聲砸破杯子的聲
          音，我驚嚇之餘才發覺到隨壬○○來那位年輕人大聲斥責庚○○、甲○○
          等人。」等語（參照九十年度他字第一五八九號偵查卷第二一頁），依據
          證人庚○○、甲○○、丁○○、丙○○、癸○○之證述內容觀之，案發當
          時，被告壬○○確實有大聲斥責證人庚○○「忘恩負義、吃裡扒外」、「
          沒完沒了」、「不給好日子過」等語，輔以被告辛○○摔茶杯之舉動，一
          般人在此種情境之下，當即產生恐懼自身之生命、健康將有遭受危害之虞
          ，則證人乙○○所述證人庚○○並未遭受恐嚇之語，即與常情有違，其證
          言自難採信為有利於被告壬○○、辛○○之認定，再者，被告壬○○、謝
          坤宏所言內容均係針對證人庚○○而來，而證人庚○○又夾坐在被告謝國
          雇、辛○○二人中間，其恐懼更不在話下，證人戊○○稱證人庚○○不會
          恐懼之語，亦與常情相悖，更難資為被告壬○○、辛○○二人有利之證言
          ，則被告壬○○、辛○○確有以恐嚇危害生命、身體之言語、舉動，致使
          證人庚○○心生畏懼，而不願代理總幹事之職，以阻止理事長古源俊欲行
          聘任己○○之公文發放事宜，用以妨害己○○之聘任，當屬無疑。
    （三）又證人甲○○於偵查中證稱：「大約上午九點多，因為公文製作過程，我
          認為壬○○無權決行，而且公文應該以省農會理事長名義發文，壬○○認
          為他是總幹事，職員應受他的指揮，要我發文，我不願意，他就在會務部
          當場揚言，如果他續任，第一個就是讓我離職，後來丁○○又將已批好的
          公文條戳上的理事長劃掉，改成臺灣省農會，當時我認為就算壬○○要發
          文，也不能在他批示完畢後才劃掉，後來我向丁○○反應這個問題，他說
          要我再簽一次，是以浮貼方式簽文請示以省農會發文而沒有以理事長名義
          發文是否合法，後來壬○○看了，很不高興，在會務部對我說，如果沒有
          續任總幹事，他如果不找人打我，也要讓我去坐牢，我當時非常害怕。後
          來我不肯撕掉浮貼的簽文，並走回座位，辛○○從後面拉我的肩膀，要我
          到後面談，我不願意並告訴他有事在此處說，最後我們二人走到檔案櫃前
          ，旁人可以看得見的地方，辛○○不斷的叫我要配合他們發文，但我堅持
          程序必須合法，最後辛○○問我結婚否，我回答已婚，他即恐嚇稱：你不
          為自己著想，也要為家人安全著想，讓我感到非常害怕。」等語（參照九
          十年度他字第一五八九號偵查卷第一０五頁正面、反面），證人丁○○於
          調查中證稱：「壬○○及辛○○為了要求會務部發函農委會公文，公文主
          旨為『為本會副總幹事代理第十四屆總幹事職務及總幹事受聘人己○○不
          到任聲明書，提請理事會確認案』，七月五日上午到會務部找甲○○，要
          求依壬○○七月四日所批示之『先發補呈』先行發文，惟甲○○認為該文
          係以理事長古源俊之條戳發文，應先徵得理事長古源俊之同意後再行發文
          ，壬○○及辛○○對甲○○未依照壬○○之批示辦理十分不滿，因此謝國
          雇對甲○○表示『你為何無故阻擋這件公文發出，如果我續任總幹事要讓
          你沒有工作。』，我當時也在場，甲○○係因擔心在未經理事長古源俊同
          意前以理事長名義發出公文，會涉及偽造文書的問題，但是因壬○○及謝
          坤宏在場對我及甲○○施壓，才由我將公文函稿內以理事長古○○名義發
          文之字樣劃掉，辛○○當時見甲○○仍未屈服回到座位，隨即尾隨甲○○
          並至人事課後方交談，至於談話內容為何我並不清楚，但隨後甲○○即同
          意改為以省農會全銜條戳發文。」等語（參照九十年度他字第一五八九號
          偵查卷第四四、四五頁），依據證人甲○○、丁○○之證述內容，被告謝
          國雇、辛○○確有認為證人甲○○故意刁難而出言恐嚇之情事，若無遭受
          恐嚇情事，證人甲○○自無須捨棄原有之堅持，而同意依據被告壬○○之
          指示方式發文，再者，在續任總幹事受阻之情況下，被告辛○○身為人子
          ，為力挺被告壬○○之總幹事職位，替其排除阻難已有不及，何來多餘心
          力提供證人甲○○諮詢、協助，被告辛○○所辯，要與常情相悖，顯難採
          信。
    （四）至於被告壬○○、辛○○提出證人庚○○事後於庭外之證述錄影帶，用以
          證明被告壬○○、辛○○並無恐嚇之行為，此係證人庚○○於事後陳述之
          內容，其陳述之動機或為省農會之和諧考量，尚不足資為有利於被告謝國
          雇、辛○○之有利事證。綜上所述，被告壬○○、辛○○所辯，顯係事後
          卸責之詞，要難採信。本件事證已臻明確，被告壬○○、辛○○犯行，洵
          堪認定。
二、被告壬○○為圖續任總幹事之職務，與被告辛○○以加害生命、身體、財產之言
    語及摔茶杯之粗暴動作，恫嚇庚○○，致使庚○○心生畏懼，而不敢代理總幹事
    職務，致使省農會遲未簽發己○○之聘任文書，再以加害生命、身體、財產之言
    語恐嚇甲○○，要求將庚○○「不予代理總幹事聲明書」及己○○之「不到任聲
    明書」儘速發文，以遂其續任總幹事之謀，被告壬○○、辛○○即以該脅迫方法
    ，妨害總幹事己○○之聘任，核被告壬○○、辛○○所為，均係犯刑法第三百零
    五條之恐嚇罪、農會法第四十七條之三第二項之以脅迫方法妨害總幹事之聘任罪
    。被告壬○○、辛○○出言恐嚇庚○○、甲○○之行為，其時間緊接，手段同一
    ，所觸犯犯罪構成要件相同之罪名，顯係基於概括犯意而反覆為之，均為連續犯
    ，應依刑法第五十六條之規定，各論以一罪並加重其刑。又被告壬○○、辛○○
    就前開恐嚇罪及以脅迫方法妨害總幹事之聘任罪二者間，有犯意之聯絡，及行為
    之分擔，各為共同正犯。而被告壬○○、辛○○一個連續恐嚇之行為，同時觸犯
    前開恐嚇罪及以脅迫方法妨害總幹事之聘任罪，其一行為而觸犯數罪名，為想像
    競合之裁判上一罪關係，應依刑法第五十五條之規定，從一重之以脅迫方法妨害
    總幹事之聘任罪論處。爰審酌被告壬○○曾任省農會總幹事，不思為民服務，竟
    為圖一己之私慾，與其子即被告辛○○公然出言恐嚇，目無法紀，危害社會安寧
    秩序，造成被害人之身心恐懼，又被告壬○○、辛○○非法干預公文發文程序，
    妨害總幹事之聘任，擾亂省農會之會務，造成省農會之內部動盪不安，對外無法
    取信於民，嚴重影響農民權益，又被告壬○○、辛○○犯罪後，不思自我反省，
    猶飾詞狡辯，否認犯行，未見悔悟等一切情狀，分別量處如主文所示之刑，以示
    懲儆。
據上論斷，應依刑事訴訟法第二百九十九條第一項前段，農會法第四十七條之三第二
項，刑法第十一條前段、第二十八條、第五十六條、第三百零五條、第五十五條，罰
金罰鍰提高標準條例第一條前段，判決如主文。
中      華      民      國      九十一      年    五    月      一      日
                                臺灣臺中地方法院刑事第六庭
                                        法  官  巫淑芳
右正本證明與原本無異。
如不服本判決，應於送達後十日內向本院提出上訴狀 （須附繕本） ，上訴於台灣高等
法院台中分院。
                                        書記官
中      華      民      國      九十一      年    五    月      一      日
附錄論罪科刑法條：
刑法第三百零五條：
 (恐嚇危害安全罪)
以加害生命、身體、自由、名譽、財產之事，恐嚇他人致生危害於安全者
，處二年以下有期徒刑、拘役或三百元以下罰金。
農會法第四十七條之三：
以強暴、脅迫或其他非法方法妨害他人競選或使他人放棄競選或妨害他人自由行使選
舉權者，處五年以下有期徒刑，得併科五萬元以下罰金。
以強暴、脅迫或其他非法方法妨害總幹事之登記、遴選或聘任者，亦同。
前二項未遂犯罰之。
